臺灣宜蘭地方法院刑事判決　　　　　　　 96年度訴字第285號
公　訴　人　臺灣宜蘭地方法院檢察署檢察官
被　　　告　甲○○
上列被告因違反稅捐稽徵法等案件，經檢察官提起公訴（96年度
偵緝字第165號），本院判決如下：
    主  文
甲○○無罪。
    理  由
一、本件公訴意旨如附件起訴書所載。
二、訊據被告甲○○矢口否認犯行，辯稱：伊僅係國男企業社之
    受僱勞工，並非外包工頭，且係國男企業社老闆說要拿身分
    證報稅，伊才拿乙○○之身分證並簽寫領班代領工資表交予
    國男企業社老闆等語。
三、公訴人據以認定被告涉犯刑法第216、215條，及稅捐稽徵法
    第41條罪嫌，固以(1)告訴人乙○○之指訴；(2)營利事業暨扣
    繳單位資料查詢、臺灣省北區國稅局綜合所得稅核定通知書
    84年度未申報核定、各類所得扣繳暨免扣繳憑單等各1紙；
    (3)證人黃登添之證述；(4)行政院衛生署台北醫院診斷證明書
    1紙；(5)證人廖國男之陳述；(6)領班代領工資表1紙，及(7)被
    告自承工資表上代領人「甲○○」為其本人筆跡之事實，作
    為論據。惟查：
 (一) 公訴人認告訴人乙○○未於民國84年間任職於國男企業社，
    及被告出具領班代領薪資表1紙交予國男企業社負責人廖國
    男，國男企業社並以乙○○領有新臺幣25萬元工資之資料申
    報84年度營利事業所得稅等事實，有公訴人所舉之告訴人指
    訴、證人黃登添、廖國男之證述，及營利事業暨扣繳單位資
    料查詢、臺灣省北區國稅局綜合所得稅核定通知書84年度未
    申報核定、各類所得扣繳暨免扣繳憑單、行政院衛生署台北
    醫院診斷證明書、領班代領工資表1紙，可資佐證，上開事
    實並為被告所坦認，固堪認定，核先敘明。
 (二) 按刑法第215條所謂業務上作成之文書，係指從事業務之人
    ，本於業務上作成之文書者而言，以文書之作成與其業務有
    密切關係，非執行業務即不能作成該文書者，始屬之（最
    高法院47年臺上字第515號判例、67年度第3次刑庭庭推總會
    決議(五)參照），公訴人認被告業務登載不實之文書係「領班
    代領工資表」，此據公訴人於本院審理時當庭陳明在卷，而
    依該「領班代領工資表」內容以觀，其標題記載「領班代領
    工資表﹍甲○○」；內容則僅記載「自84年元月11日至84年
    10月1日已領工資壹佰參拾萬元整。此工資為甲○○、陳明
    傳、王建仁、曾建發、乙○○等，由甲○○代領。特持本單
    為證。代領人：甲○○84年10月1日」等語，對於工人之姓
    名、性別、住址、身分證統一號碼、工數、工資率、金額、
    扣繳金額等事項均未有何登載，與實務上所見由工頭填載之
    業務文書，截然有別。依上開「領班代領工資表」文義，可
    見該工資表僅係被告立據以表明其已於84年10月1日領取84
    年1月11日至84年10月1日之工資，並代領陳明傳、王建仁、
    曾建發、乙○○等人上開期間之工資，亦即表彰被告領取工
    資及代領工資之意思，核其性質，應係被告以其自己名義表
    達其意思之私文書，且該文書之作成與被告是否擔任工頭之
    業務並無密切相關，亦非必執行業務始能作成之文書，依前
    揭說明，該文書自非被告業務上作成之業務文書。從而，被
    告所出具前開文書之內容是否與事實相符，僅涉及被告於該
    文書中所表達意思虛實與否，殊難以刑法第215條之業務登
    載不實罪相繩，從而，被告提出予國男企業社負責人之行為
    ，亦無從論以同法第216條之行使業務登載不實罪。
 (三) 按納稅義務人以詐術或其他不正當方法逃漏稅捐者，處5年
    以下有期徒刑、拘役或科或併科新台幣6萬元以下罰金，此
    為稅捐稽徵法第41條所明定。查本案納稅義務人係國男企業
    社，此觀起訴書犯罪事實欄所載「…向財政部臺灣省北區國
    稅局宜蘭縣分局辦理國男企業社上開年度營利事業所得稅之
    結算申報」內容即明。被告並非納稅義務人，自無從成為稅
    捐稽徵法第41條之犯罪主體，起訴意旨認被告涉犯該條罪嫌
    ，容有誤會。此部分業據公訴人當庭減縮起訴書犯罪事實欄
    「再利用不知情國男企業社之負責人廖國男，向財政部臺灣
    省北區國稅局宜蘭縣分局辦理國男企業社上開年度營利事業
    所得稅之結算申報，使該企業社之營業成本增加，營利所得
    減少，以此方法逃漏國男企業社於84年度之營利事業所得稅
    ，足以生損害於稅捐稽徵之正確性及乙○○本人」部分之犯
    罪事實，並更正起訴法條僅刑法第216條、215條（見本院卷
    第15頁），併此敘明。
四、依前所述，公訴人所舉事證，不足認定被告違犯刑法第216
    條、第215條，及稅捐稽徵法第41條之罪，依上揭法條規定
    及說明，自應為被告無罪判決之諭知。
據上論斷，應依刑事訴訟法第301條第1項，判決如主文。
本案經檢察官賴慶祥到庭執行職務
中　　華　　民　　國　　96　　年　　9 　　月　　14　　日
                  刑事第三庭審判長法　官　  林惠玲
                                  法  官    劉家祥
                                  法  官    鄧晴馨
以上正本證明與原本無異。
如不服本判決應於收受本判決後10日內向本院提出上訴書狀，並
應敘述具體理由。若未敘述理由者，應於上訴期間屆滿後20日內
向本院補提理由書狀(均須按他造當事人之人數附繕本)。
                                  書記官    林秀麗
中　　華　　民　　國　　96　　年　　9 　　月　　17　　日
